【裁判字號】    91,重上國,1
【裁判日期】    920318
【裁判案由】    國家賠償
【裁判全文】
臺灣高等法院臺南分院民事判決  九十一年度重上國字第一號    Ｋ
      上  訴  人  甲  ○  ○
      被  上訴人  台南市政府
      法定代理人  乙  ○  ○
      訴訟代理人  陳  明  義  律師
右當事人間請求國家賠償事件，上訴人對於中華民國九十一年九月二十日台灣台南地
方法院第一審判決（九十年度重國字第三號）提起上訴，本院判決如左：
      主      文
上訴駁回。
第二審訴訟費用由上訴人負擔。
      事      實
甲、上訴人方面：
一、聲明：求為判決：(一)原判決廢棄。(二)被上訴人於上訴人將系爭房地所有權移轉登
    記予被上訴人同時，應給付上訴人二千一百萬元，及自起訴狀繕本送達翌日起至
    清償日止，按年息百分之五計算之利息。(三)第一、二審訴訟費用由被上訴人負擔
    。
二、陳述：除與原判決記載相同者，茲引用之外，補稱：
（一）依照南市府工務局九十年南市工務密字第六八七號函釋疑，本案爭議之遊藝場
      係市府承辦人員未盡審核把關之責，即「一時疏忽逕予簽核」，而人民自然相
      信政府據以奉公守法，更遑論人民對建築法規之無知，所以上訴人相信「誤將
      全部視為商業區」之該址，並據使用執照而申請的遊藝場營業執照，絕無蒙蔽
      政府之情事。
（二）雖然被上訴人故意不撤銷違法遊藝場（依法須在商業區設立）之執照，並允許
      違反都市分區使用法規之遊藝場繼續經營，此乃「知法犯法」，而一審法官是
      法律專才，不可謂不知，何況人人要守法，是請鈞院判決違法執照不得營業。
（三）又若特定效用消滅，該房屋正如兵器之贈與秀才，無用武之地。所謂隔行如隔
      山，沒有人會愚痴到「傾盡一切財力」而又必須高額貸款，負擔高額利息，以
      置產於較無商業利潤之街巷之內。更甚者，上訴人無才無能無本，更不可能從
      事其他前途未卜之商業活動。
（四）上訴人初衷購屋設立遊藝場之動機明顯，然因時下時空條件之不允，上訴人自
      無空屋受損之本錢。又若以稅捐處核定之十一萬四千元之營業額核算五十年後
      應該有六千八百四十萬以上之營業額，以遊藝場一本萬利的利潤情形，上訴人
      損失不少。
（五）至於被上訴人之答辯內容，指鹿為馬，因果顛倒，無論超過時效說或對於商業
      區始得設立遊藝場之認知，皆以房屋買賣契約內容附錄所謂：「本房屋座落土
      地係部分商業區」之條文炒作議題，規避責任。一般百姓對於土地法、建築法
      之定義根本一無所知，對於政府發照（證書）合法性更無意思與能力懷疑，更
      何況該條文係片面偽造而來，上訴人何有矇騙政府八年之情事？
（六）被上訴人所稱（原判決所載，上訴人一併反駁）「上訴人買屋在前，變更設計
      在後（此乃因果之始－先有期約後，才有變更設計之需要），縱市府不依建設
      公司之變更設計圖核發使用執照予上訴人」，上訴人依約亦應支付房地價金予
      建設公司。試想無經濟效益的商店，建商又不依期約（違約）變更設計符合需
      要，何人會傻到同意付貸款及利息而不據理力爭？無奈僅能以小輸為贏，與建
      商毀約賠出定金，如此反拿錢給建商用之行為，不知原判決和被上訴人所思為
      何？
  （１）若非期約以遊藝場為效用之房地，建商和被上訴人何苦由早期申建的一般店
        鋪冒險，違法變更設計出售予消費者，此乃官商勾結之證據。
  （２）若非使用執照揭示「遊藝場加店鋪」（意謂效能功用較大）之合法性，以此
        可申領遊藝場合法執照（營業許可證眾所皆知），上訴人何必放棄保障權益
        之契約（土地預約書第十條、特別約定第三款）？
  （３）若了解本案房地被暗中改得四不像（即所謂1A5、1A6、2A6、3A5、3A6...）
        ，上訴人何以愚至傾盡一切財力付價金？時至今日又須與法院計較營業範圍
        之大小、收入又多少？更凸顯當時誤買之事實。以此交互推理思考，不難理
        解被上訴人所謂必須付價金買屋之非理性。
（七）被上訴人又答辯稱本案房地可經營遊藝場範圍不大，資本額不多，上訴人無法
      證明改營其他商業行為之效益較經營遊藝場為少，故無損失等語。如此說法就
      好比珠寶商和鑑價單位（公會）串通欺騙消費者之後，硬拗本件珠寶成色、品
      質不好，硬推還給消費者承受。而若要回收也只是較不值錢的產品一件，並說
      何況又不能證明作為他用其經濟效益必較差。本例和本案實有異曲同工之妙。
      明知營業效能、範圍比預期更少、更窄（商業區可營業至二樓，市價亦較貴，
      為人所不爭）更不該將苦果硬推給不知情之上訴人（市民）。甚有實例為：某
      一工務（公務）單位施工不慎致成肢殘的百姓申請國賠，而法官卻云：某某人
      ，你雖肢殘，但又不能證明你生存條件比別人差（明明已有缺失，正如房地效
      能只剩一半），你可以開設樂透投注站，一個月收入十萬元，四肢健全人之薪
      水也不及你一半，甚或到廟口乞討，有人還開賓士車呢！）此與上訴人之情形
      即有異曲同工之妙。況上訴人所有東平路「好望角」招牌乃集十幾年客源、實
      力，是南市一流的遊戲間，與僅充為避風港之用的長北街（分店）實有天壤之
      別，有工商客、稅捐處及同業間口碑可查證損失不貲自不在話下。若欲以：在
      不同之人文條件下、不同效能、用途之地必有不同之經濟利益（例如國泰金控
      大樓設址系爭房地，自與上訴人之營收有天壤之別），是難斷定損益，被上訴
      人僅係以此掩飾違法發照之事實，若非當年之官商勾結，何來今日損害之計較
      ，其間因果關係已昭然。
（八）原判決無視南市工務密字第六八七號說明第三款內載：「：：：使用分區不符
      部分請依規定辦理變更使用執照」，此可看出撤銷執照證據明確，並可推知被
      上訴人故意不撤銷執照似有偏袒之嫌。綜上，本案一切因果皆因被上訴人違法
      發照，誤導上訴人投資泡湯，包括房價一千八百萬、契稅、代書費、公證費、
      火險、利息支出等必須附帶之成本，及鐵窗、裝璜、安全設備、機台設備（硬
      體）、IC板（軟體）等等生財器具，若加總東平店及長北店之龐大資源和精神
      損失（由老闆變成無業遊民），實難估損失。
三、證據：除援用第一審所提證據外，補提台南市政府函、營業執照、稅捐處查詢作
    業各一份（均影本）為證。
乙、被上訴人方面：
一、聲明：求為判決：(一)上訴駁回。(二)第二審訴訟費用由上訴人負擔。(三)如為不利之
    判決願供擔保請准免為假執行。
二、陳述：除與原判決記載相同者，茲引用之外，補稱：
（一）本件上訴人向被上訴人請求國家賠償時一再自陳渠於七十七年六月二十二日，
      在台南市○○路一三六號開設「好望角租書店」申請營業項目為租書暨卡帶買
      賣出租，並擺設遊戲機，政府于七十九年間召集業者到育樂堂輔導「遊藝場
      」合法化，並行政命令規定商業區方可申請，則上訴人於購買房地，請建築師
      設計時即已明確知道遊藝場必須商業區始能開設，而上訴人購買本件系爭房地
      時，也明確知道該房地坐落於部分商業區，另部分是住宅區，有上訴人本件工
      地之預定土地買賣合約書可證，則上訴人矇蔽台南市政府申請核發建照及變更
      設計為全部用途遊藝場之使用執照，其過失責任全在上訴人自己本身。
（二）按建築法第二十六條規定直轄市、縣（市）（局）主管建築機關依本法規定核
      發之執照，僅為對申請建造、使用或拆除之許可，建築物起造人、或設計人、
      或監造人或承造人如有侵害他人財產或肇致危險或傷害他人時，應視其情形，
      分別依法負其責任。本件原起造人鼎漢建設公司（下稱鼎漢公司）委託林添安
      建築師依建築法二十五條及相關規定於八十年五月十日提出建造執照申請並經
      台南市政府工務局核發八十年六月二十七日南工造七五五五○號建照，因所申
      請地址一樓平面圖末標示商業區及住宅區之分界，設計建築師復於八十年八月
      受起造人之委託提出變更設計，變更 IA5一樓全部用途為遊藝場，致台南市政
      府工務局核發八一年南工字第一一一五四○號使用執照，此實應歸責於起造人
      或建築師因應上訴人之要求予以變更，上訴人矇蔽政府以有瑕疵之場地經營遊
      藝場長達八年，在遊藝業鼎盛期收入甚豐，一直到近年社會經濟不景氣，沒有
      生意，才於八十九年九月自行停業（非政府命令歇業），為求不當利益，竟自
      己向台南市政府政風單位提出檢舉，謂被上訴人台南市政府發照不當，進而請
      求國家賠償，其主張之損害實與被上訴人台南市政府之核發使用執照，無相當
      因果關係。
（三）按本件系爭房地部分坐落住宅區，部分坐落商業區，坐落住宅區部分依法固不
      得經營遊藝場，惟並非不得作為店舖供經營其他商業使用，系爭房地既仍得供
      店面使用，自有其商業價值。雖上訴人認經營遊藝場有較高之效用，一般店舖
      僅有普通效用價值。但上訴人可經營遊藝場之範圍僅上開 1A5建物部分，即系
      爭建物一樓之一半（其餘1A6、2A5、2A6、3A5、3A6本即不可經營遊藝場），
      其範圍不大，上訴人在系爭房地所獨資經營之「好望角遊藝場」資本額僅三千
      元：又「好望角遊藝場」為小規模營業人，每月查定銷售額為九萬七千五百元
      ，上訴人又無法舉證證明若系爭房地改經營其他商業，其收益較經營遊藝場為
      少，則上訴人主張經營遊藝場有較高之效用，一般店舖僅有普通較用價值，系
      爭房地不能經營遊藝場，其受有損害云云，實不能相信。
（四）上訴人係於八十年五月二十六日向鼎漢公司訂購系爭房地，總價金一千八百萬
      元，被上訴人所屬工務局則於八十一年七月十五日始核發變更後之建物使用執
      照，上訴人既早在被上訴人所屬工務局核發變更後之建物使用執照前，即已向
      鼎漢公司訂購系爭房地，則縱被上訴人不依鼎漢公司之變更設計圖核發使用執
      照予上訴人，依上訴人與鼎漢公司所訂之契約，上訴人仍須依約支付購買系爭
      房地之價金予鼎漢公司。是縱認系爭房地不能經營遊藝場，致上訴人受有損害
      ，其損害亦與被上訴人所屬工務局核發變更後之建物使用執照，無相當因果關
      係。
（五）本件系爭建物至今並未撤銷使用執照、建築執照及上開「好望角遊藝場」之營
      利事業登記證，上訴人仍得在系爭建物經營遊藝場，退萬步言，縱認系爭建物
      之使用執照、建物執照及上開「好望角遊藝場．」之營利事業登記證遭撤銷後
      ，將使原告受有損害，惟台南市政府迄今尚未撤銷系爭建物之使用執照、建物
      執照及「好望角遊藝場」之營利事業登記證，上訴人實際尚無損害發生，其起
      訴請求被上訴人賠償其損害，顯然無據。
（六）按「賠償請求權，自請求權人知有損害時起，因二年間不行使而消滅，自損害
      發生時起，逾五年者亦同。」國家償法第八條第一項定有明文。又「本法第八
      條第一項所稱知有損害，須知有損害事實及國家賠償責任之原因事實。」國家
      賠償法施行細則第三條之一亦有明文。查本件上訴人與原起造人鼎漢建設公司
      於八十年五月二十六日簽訂「預定土地買賣合約書」，於該合約書附錄載明「
      本房屋坐落土地係部分商業區」，是以本件上訴人於訂定預定土地買賣合約書
      同時已知悉該屋坐落土地係部分商業區部分住宅區，準此，有關自上訴人知悉
      時起迄提出國家賠償請求已經九年，顯逾國家賠償法第八條第一項所規定請求
      權時效，其請求權時效已消滅。
三、證據：援用第一審所提證據。
      理      由
一、按訴之變更或追加，非經他造同意，不得為之。但第二百五十五條第一項第二款
    至第六款情形，不在此限。又訴狀送達後，原告不得將原訴變更或追加他訴。但
    有下列各款情形之一者，不在此限：：(三)擴張或減縮應受判決事項之聲明者。民
    事訴訟法第四百四十六條、第二百五十五條第一項定有明文。查本件上訴人於起
    訴時，原係請求被上訴人於上訴人將系爭房地所有權移轉登記予被上訴人同時，
    應給付上訴人二千一百萬元，及自九十年四月十一日起之法定遲延利息，嗣於本
    院審理中以言詞減縮聲明為被上訴人於上訴人將系爭房地所有權移轉登記予被上
    訴人同時，應給付上訴人二千一百萬元，及自起訴狀繕本送達翌日起之法定遲延
    利息，核屬訴之聲明之減縮，揆諸首揭規定並無不合，先予敘明。
二、本件上訴人起訴主張：上訴人因政府規定經營遊藝場所，應經政府核准始可營業
    ，上訴人為求合法永續經營遊藝場，始於八十年五月廿六日向鼎漢公司表明為經
    營遊藝場之預定營業項目之效用，而訂購系爭房地，總價金一千八百萬元，鼎漢
    公司同意上訴人上述經營遊藝場之約定，雙方簽約後，該公司為履行其約定，遂
    先於八十年六月十七日將系爭房屋之建築執照設計圖標明 1A5店舖； 1A6店舖；
    2A5、2A6客廳；3A5、3A6臥室（兩棟店舖連棟）；繼於八十一年五月由同一建築
    師提出變更設計，變更 1A5用途為遊藝場，而其他建物用途不變，鼎漢公司為履
    行買賣契約上訴人所要求之預定效用，依被上訴人於八十一年七月十五日核發變
    更後之建物使用執照，並於八十一年八月二十七日據以向被上訴人所屬台南市地
    政事務所申請第一次保存登記，而取得系爭建物所有權，再於八十一年九月八日
    以買賣為原因移轉登記予上訴人。上訴人取得系爭房地所有權後，因深信被上訴
    人主管機關已依法核准於先，故除繼續繳納買賣價金外，並於八十一年十月間申
    請領取遊藝場營利事業登記證及使用執照，並花費三百萬元裝璜營業場所，而依
    法營業。詎上訴人在系爭建物依法經營遊藝場八年後，八十九年九月間始風聞上
    訴人之遊藝場坐落在商業區及住宅區並非合法，上訴人除於八十九年九月間申請
    停業外，並於九十年三月函請被上訴人釋明其所屬工務局年南工字第一一一五
    四０號使用執照一樓用途，該局於九十年四月九日正式函覆上訴人略謂：「(一)本
    案係八十年六月十七日核發之建造執照，代辦建築師於八十一年五月提出變更設
    計，變更1A5一樓用途為遊藝場．．．，惟一樓平面圖未標示商業區及住宅區之
    分界，導致建築師提出變更設計及簽證時，誤將全部視為商業區予以變更為遊藝
    場，致承辦人員一時疏忽逕予簽核。(二)本案基地係跨越住宅區及商業區，一、二
    樓層商業區部分，依法可申請作為遊藝場使用，另一樓用途與使用分區不符部分
    ，請依規定辦理變更使用執照」等語。上訴人不甘損失，向被上訴人請求國家賠
    償，被上訴人拒絕賠償，上訴人始提起本件訴訟。上訴人以一千八百萬元購買系
    爭房地，且裝璜三百萬元，合計花費二千一百萬元，竟被撤銷經營遊藝場之許可
    ，故已不具經營遊藝場之價值，顯違上訴人購買系爭房地之初衷與特定用途之效
    用，上訴人為不享有雙重利益，願將系爭房地之所有權移轉登記予被上訴人，但
    請求被上訴人賠償上訴人為經營遊藝場之花費二千一百萬元。爰求為命被上訴人
    於上訴人將系爭房地所有權移轉登記予被上訴人之同時，應給付上訴人二千一百
    萬元，及自九十年四月十一日起至清償日止，按年息百分之五算之利息之判決（
    嗣於本院減縮訴之聲明請求利息自起訴狀繕本送達被上訴人翌日起算）。
三、被上訴人則以：上訴人於購買系爭房地請建築師設計時，即已明確知道遊藝場必
    須在商業區始能開設，而上訴人購買系爭房地時，也明確知道系爭土地部分是商
    業區，另部分是住宅區，則上訴人朦蔽被上訴人申請核發建照及變更設計為全部
    用途遊藝場之使用執照，其過失責任全在上訴人。上訴人朦蔽政府以有瑕疵之場
    地經營遊藝場長達八年，一直到近年社會經濟不景氣，才於八十九年九月自行開
    始停業，為求得不當利益，竟自己向政風單位提出檢舉，謂被上訴人台南市政府
    發照不當，進而請求國家賠償，其主張之損害實與被上訴人之核發使用執照，無
    相當因果關係等語，且上訴人與原起造人鼎漢建設公司於八十年五月二十六日簽
    訂「預定土地買賣合約書」，於該合約書附錄載明「本房屋坐落土地係部分商業
    區」，是以本件上訴人於訂約時即已知悉該屋坐落土地係部分商業區部分住宅區
    ，迄提起本件國家賠償，顯逾二年請求權時效等語資為抗辯。
四、上訴人主張：上訴人於八十年五月廿六日向鼎漢公司訂購系爭房地，總價金一千
    八百萬元，鼎漢公司於八十年六月十七日將系爭房屋之建築執照設計圖標明 1A5
    店舖； 1A6店舖；2A5、2A6客廳；3A5、3A6臥室；繼於八十一年五月由建築師提
    出變更設計，變更 1A5一樓用途為遊藝場，並經被上訴人於八十一年七月十五日
    核發變更後之建物使用執照，並據以於八十一年八月二十七日向被上訴人所屬台
    南市地政事務所申請第一次保存登記，而取得系爭建物所有權，再於八十一年九
    月八日以買賣為原因移轉登記予上訴人。被上訴人所屬工務局於九十年四月九日
    以南工務密字第六八七號函覆上訴人謂：「(一)本案係八十年六月十七日核發之
    建造執照，代辦建築師於八十一年五月提出變更設計，變更 1A5一樓用途為遊藝
    場．．．，惟一樓平面圖未標示商業區及住宅區之分界，導致建築師提出變更設
    計及簽證時，誤將全部視為商業區予以變更為遊藝場，致承辦人員一時疏忽逕予
    簽核。(二)本案基地係跨越住宅區及商業區，一、二樓層商業部分，依法可申請作
    為遊藝場使用，另一樓用途與使用分區不符部分，請依規定辦理變更使用執照」
    。上訴人向被告請求國家賠償，被上訴人拒絕賠償等情，業據上訴人提出八十一
    年七月五日台南市政府工務局核發使用許可證附變更設計圖、土地登記謄本、建
    物登記謄本、土地登記申請書、台南市工務局九十年四月九日南工務密字第六
    八七號函、賠償請求書（見原審九十年度補字第八０三號卷第十三至四十六頁）
    、使用執照存根（見原審第四六頁）為證，並為被上訴人所不爭執，應堪信上訴
    人此部分主張為真實。
五、上訴人復主張因被上訴人所屬公務員違法誤發不正確使用執照，致伊誤信而買受
    系爭房屋，現伊經營遊藝場之許可將被撤銷，已不具經營遊藝場之價值，顯違上
    訴人購買系爭房地之初衷及特定用途之效用，上訴人願將系爭房地移轉登記被上
    訴人，請求其賠償購買房地價金一千八百萬元及裝璜費用三百萬元，又上訴人係
    於九十年四月十一日始收到被上訴人函覆應依規定變更使用執照（即不准作為遊
    藝場使用），而知悉損害，尚未逾二年時效云云，為被上訴人所否認，並以前情
    置辯，是本件應審究者，乃上訴人依國家賠償法請求賠償是否已逾該法第八第一
    項規定之時效，又上訴人是否受有損害，若有損害，是否係國家賠償法第二條所
    規定之範圍？此項損害與被上訴人誤發變更使用執照間有無因果關係？
六、查被上訴人辯稱上訴人與原起造人鼎漢公司於八十年五月二十六日簽訂「預定土
    地買賣合約書」，於該合約書附錄載明「本房屋坐落土地係部分商業區」，是以
    本件上訴人於訂定預定土地買賣合約書同時已知悉該屋坐落土地係部分商業區部
    分住宅區，上訴人自斯時起即已知悉受有損害，本件顯逾二年時效云云，固據其
    提出預定土地買賣合約書（影本）（見原審卷第二四頁）為證，惟為上訴人所否
    認，並提出同一內容但無上開註記之預定土地買賣合約書（影本）（見原審卷第
    八四頁）為證，觀之上開註記僅蓋黃景華即出賣人之印文，是上訴人辯稱其不知
    情，尚非不可採信，況縱上訴人斯時知悉所購之土地僅部分商業區，然確切之位
    置並未載明於契約，亦尚未為變更使用執照之申請，是被上訴人主張係於九十年
    四月間始經被上訴人通知其所發之使用執照有誤，應行變更時，始知其受有損害
    等情，尚非虛妄，是其於九十年七月二十五日提起本訴，尚未逾該法第二條所規
    定之期間，被上訴人上開所辯，尚非可採。
七、復查：
（一）按公務員於執行職務行使公權力時，因故意或過失不法侵害人民自由或權利者
      ，國家應負損害賠償責任，國家賠償法第二條第二項前段著有明文。是依本條
      項規定請求國家賠償者，必須具備：一行為人係公務員、二須為執行職務行使
      公權力、三須係不法行為、四須行為人有故意過失、五須人民之自由或權利受
      侵害、六須不法行為與損害間有相當因果關係，始足當之。
（二）次按本條項所稱「行使公權力」，係指公務員居於國家機關之地位，行使統治
      權作用之公法行為而言。此項公法行為除包括運用命令及強制等手段干預人民
      自由及權利之行為外，尚可擴及於提供給付、服務、救濟、照顧等方法，以達
      成國家任務之行為。最高法院著有八十四年台上字第二五五一號、八十九年台
      上字第二五二八號判決可資參照。故其範圍已不侷限於傳統之干預行政行為（
      即統治管理之行為），尚包括給付行政中，屬於提供資訊之公法上事實行為之
      單純統治行為在內。查本件系爭建物之使用執照，係訴外人鼎漢公司於八十一
      年間，向被上訴人機關所屬工務局申請，經被上訴人所屬公務員於八十一年七
      月十五依法核發，此為兩造所不爭，並有使用執照（見原審第一三一頁）、使
      用許可證附變更設計圖（見原審九十年度補字第八０三號卷第十三頁）各一件
      附卷可稽。是被上訴人核發使用執照之行為，係於提供資訊之公法上事實行為
      ，具備行使公權力行為之性質，堪以認定。又被上訴人所屬公務員將系爭土地
      使用執照 1A5部分錯誤記載為全部為遊藝場，顯有疏失，此為被上訴人所不否
      認，此部分被上訴人所屬公務員執行職務行使公權力有不法行為，堪以認定。
（三）茲應再審究者，乃上訴人主張其因被上訴人違法誤發不正確使用執照，致伊誤
      信而買受系爭房屋，現伊經營遊藝場之許可將被撤銷，已不具經營遊藝場之價
      值，顯違上訴人購買系爭房地之初衷及特定用途之效用，受有房地價金及裝璜
      之損害云云。按國家賠償法第二條所稱權利，依通說見解，係依民法侵權行為
      規定定之。即財產權、物權、債權等均屬之。查：上訴人所購置之房地所有權
      及裝璜，並不將因撤銷該 1A5遊藝場部分使用執照或遊藝場營利事業登記證而
      喪失或有所減損，應可認定。縱上訴人所言，其因伊經營遊藝場之許可將被撤
      銷，已不具經營遊藝場之價值，顯違上訴人購買系爭房地之初衷及特定用途之
      效用云云屬實，充其量其所受之損害僅係轉售之價金或將因而減少或該原係得
      經營遊藝場之場地將因不再經營遊場閒置或改經營其他事業而未有如原來預期
      之收益，此部分金錢所有權之喪失，不能認係金錢所有權受害。此項損害，依
      有力學說見解，乃所謂純經濟上損失（財產上損失）（王澤鑑，民法學說與判
      例研究，第八冊，第二八五頁）。尚非本條之所指權利。此項損害，充其量係
      所謂利益。此項利益之損害，雖屬民法第一百八十四條第一項後段之權利以外
      其他利益，但其請求權之成立，須加害人係故意以背於善良風俗之方法加害於
      人為要件，本件被上訴人所屬公務員，乃因過失核發錯誤而已，上訴人並未能
      証明被上訴人所屬公務員就該記載有故意之情事，自不生所謂背於善良風俗方
      法加損害於上訴人之情事，事甚明確。
（四）退言之，縱認上訴人主張上開無法經營遊藝場權利及建物經濟效用受損，可解
      釋為係其權利受侵害，則應再審究者，乃此項損害，與被上訴人所屬公務員之
      過失間是否有因果關係？
      按上訴人係於八十年五月廿六日向鼎漢公司訂購系爭房地，總價金一千八百萬
      元，被上訴人所屬工務局則於八十一年七月十五日始核發變更後之建物使用執
      照，為兩造所不爭執，上訴人既早在被上訴人所屬工務局核發變更後之建物使
      用執照前，即已向鼎漢公司購買系爭房地，則縱被上訴人未依鼎漢公司之變更
      設計圖核發使用執照，依上訴人與鼎漢公司所訂之買賣契約，上訴人仍須依約
      支付購買系爭房地之價金予鼎漢公司。是縱認系爭房地因而不能經營遊藝場，
      致原告受有損害，其損害與本件被上訴人誤發使用執照，難認有相當之關聯性
      ，即無相當因果關係存在。雖上訴人辯稱伊早與建商期約會變更設計，符合其
      效用云云，惟何以未見其於契約約明，上訴人復未舉證以實其說，上開所辯，
      亦難憑採。
八、綜上所述，被上訴人主張，尚屬可採，上訴人主張，均無足採。從而，上訴人依
    國家賠償法第二條第二項規定，請求被上訴人於上訴人將系爭房地所有權移轉登
    記予被上訴人之同時，應給付上訴人二千一百萬元，及自起訴狀繕本送達被上訴
    人翌日起至清償日止，按週年利率百分之五計算之利息，於法尚非有據，應予駁
    回。其假執行之聲請亦失所附麗，應併予駁回。是則原審為上訴人敗訴之判決，
    及駁回其假執行之聲請，於法並無不合。上訴意旨指摘原判決不當，求予廢棄改
    判，為無理由，應駁回其上訴。
九、本件事証已臻明確，兩造其餘攻擊防禦方法及証据資料，核與本件判決結果不生
    影響，不予一一論述，併予敘明。
十、據上論結，本件上訴為無理由，依民事訴訟法第四百四十九條第一項、第七十八
    條，判決如主文。
中      華      民      國    九十二    年      三      月      十八    日
                                    臺灣高等法院臺南分院民事第二庭
~B1審判長法官  吳    志    誠
~B2      法官  李    素    靖
~B3      法官  周    素    秋
右為正本係照原本作成。
如對本判決上訴，須於判決送達後二十日內向本院提出上訴狀；未表明上訴理由者，
應於上訴後二十日內向本院提出理由書。
中      華      民      國    九十二    年      三      月      二十    日
~B法院書記官  劉    清    洪


司法院資訊處製作；財團法人民間司法改革基金會備份。
